【裁判字號】    89,上易,1027
【裁判日期】    891031
【裁判案由】    竊佔
【裁判全文】
臺灣高等法院高雄分院刑事判決    八十九年度上易字第一二七號
     上訴人
     即被告   乙○○
              甲○○
右上訴人因竊佔案件，不服臺灣澎湖地方法院八十九年度易字第一八號中華民國八十
九年五月三十一日第一審判決（起訴案號：臺灣澎湖地方法院檢察署八十九年度偵字
第四十九號），提起上訴，本院判決如左：
      主  文
上訴駁回。
      事  實
一、甲○○、乙○○與莊天時（未據起訴）明知澎湖縣白沙鄉○○段第一七二三地號
    土地為澎湖縣政府所有之公有土地，竟共同意圖為自已不法之利益，基於竊佔之
    犯意聯絡，自民國八十六年一月間某日起，在上揭公有土地上興建「吉貝山莊休
    閒中心」，共計竊佔上揭公有土地如附圖所示Ａ部分達○‧二一二二公頃。
二、案經臺灣澎湖地方法院檢察署檢察官自動檢舉偵查起訴。
          理  由
一、訊據上訴人即被告甲○○與乙○○固坦承於前揭時地與案外人莊天時，在澎湖縣
    白沙鄉○○段第一七二三地號土地如附圖所示Ａ部分興建「吉貝山莊休閒中心」
    之事實，惟否認有竊佔之不法意圖，辯稱：興建「吉貝山莊休閒中心」之基地係
    莊天時提供，渠等不知係公有土地，且參與投資時曾約定俟興建完成使用滿十五
    年後，該建物即歸莊天時所有，自無竊佔犯行云云。然查右揭犯罪事實，業據被
    告甲○○於檢察官訊問時自白不諱，供稱：「（該山莊有無營業執照？）答：沒
    有，申請時縣政府說那是公有土地，所以不能登記」、「你涉嫌竊佔公有土地○
    ˙二一二二公頃，有何意見？）答：沒有」（見臺灣澎湖地方法院檢察署八十八
    年度他字第五十五號卷第三十八頁正面、第三十九頁正面）；證人莊天時於原審
    調查時證稱：其對於澎湖縣白沙鄉○○段第一七二三地號土地並無所有權，因見
    當地有多處違建，且其先祖在前開地號土地上曾以石頭圍成一個菜園，乃與甲○
    ○、乙○○共同集資在該處興建「吉貝山莊休閒中心」營業，每人出資各新臺幣
    三百餘萬元，每年收入二十餘萬元等情在卷；且查被告等人於申請營業登記時，
    既已知該土地係公有土地，茍無竊佔之犯意，何以仍繼續營業？至證人莊天時嗣
    證稱：不知自己就該土地無所有權及被告乙○○未共同經營云云，係事後迴護之
    詞。被告二人與莊天時共同竊佔澎湖縣白沙鄉○○段第一七二三地號土地如附圖
    所示Ａ部分達○‧二一二二公頃之事實，業經臺灣澎湖地方法院檢察署檢察官於
    八十八年十一月二十三日率同書記官、澎湖縣澎湖地政事務所人員及澎湖縣警察
    局白沙分局員警等人於現場勘驗屬實，有勘驗筆錄、土地複丈成果圖各一份及照
    片十張在卷可稽。被告二人所辯係卸責之詞，尚無足取，其等犯行應堪認定。
二、核被告二人所為，均係犯刑法第三百二十條第二項之竊佔罪，應依同條第一項規
    定之刑處斷。被告二人與莊天時間，就該犯行互有犯意聯絡及行為分擔，均為共
    同正犯。
三、原審以被告二人罪證明確，適用刑法第二十八條、第三百二十條第二項、第一項
    、第七十四條第一款，罰金罰鍰提高標準條例第一條前段規定，審酌被告二人前
    無不良素行，均未曾受有期徒刑以上刑之宣告，有本院被告全國前案紀錄表二紙
    存卷可憑，偶因失慮誤念致有本件犯行，其經此偵審程序並受罪刑宣告，當知警
    省戒惕，而無再犯之虞，認其等所受刑之宣告，以暫不執行為適當，均併諭知緩
    刑二年，以啟自新，認事用法核無違誤，量刑亦稱允當，被告上訴意旨仍執陳詞
    否認犯罪，為無理由，應予駁回。
據上論結，應依刑事訴訟法第三百六十八條，判決如主文。
本案經檢察官郭振昌到庭執行職務。
中    華    民    國     八十九     年      十        月     三十一   日
                              臺灣高等法院高雄分院刑事第二庭
                                  審判長法官  曾永宗
                                        法官  曾玉英
                                        法官  邱永貴
右正本證明與原本無異。
不得上訴。
                                      書記官  周能智
中    華    民    國     八十九     年      十一      月     三      日
附錄：本判決論罪科刑法條：
刑法第三百二十條第一項、第二項
意圖為自己或第三人不法之所有，而竊取他人之動產者，為竊盜罪，處五年以下有期
徒刑、拘役或五百元以下罰金。
意圖為自己或第三人不法利益，而竊佔他人之不動產者，依前項之規定處斷。
前二項之未遂犯罰之。
                                                                        Ｄ


司法院資訊處製作；財團法人民間司法改革基金會備份。
